最高法院刑事判決　　　　　　九十六年度台上字第六六九六號
上　訴　人　甲○○
　　　　　　乙○○
共　　　同
選任辯護人　李嘉典律師
　　　　　　陳鴻興律師
上　訴　人　丙○○
選任辯護人　謝清福律師
上列上訴人等因強盜等罪案件，不服台灣高等法院中華民國九十
六年一月三十日第二審更審判決（九十四年度重上更(三)字第一一
九號，起訴案號：台灣新竹地方法院檢察署八十六年度偵字第一
０一五０、一０一七０、一０三０三號），提起上訴，本院判決
如下：
    主  文
原判決撤銷，發回台灣高等法院。
    理  由
本件原判決撤銷第一審判決，改判仍論上訴人甲○○共同犯結夥
攜帶兇器強盜罪，處有期徒刑七年四月；論上訴人乙○○共同犯
結夥攜帶兇器強盜及攜帶兇器準強盜二罪，處有期徒刑七年四月
、五年二月；論丙○○共同犯結夥攜帶兇器強盜及共同犯攜帶兇
器搶奪二罪，處有期徒刑七年二月、一年二月；併均諭知適當之
從刑；固非無見。
惟查：(一)、供犯罪所用之物，依刑法第三十八條第三項規定，以
屬於犯罪行為人者為限，始得沒收，故沒收供犯罪所用，且屬於
犯罪行為人所有之物，不但應於判決內記載明白，並應說明其所
憑之證據，否則即難謂適法。又沒收為從刑之一種，依主從不可
分原則，應附隨於各該罪主刑而同時宣告之。原判決認定上訴人
等三人持客觀上足以危害他人生命、身體，具有危險性之兇器西
瓜刀一把，由丙○○把風，甲○○、乙○○戴全罩式安全帽，進
入紅村坊服飾店內強盜財物；又認定乙○○、丙○○二人頭戴全
罩式安全帽，乙○○並攜帶上開兇器西瓜刀一把搶奪高麗雲財物
，而乙○○搶奪後，為脫免逮捕，竟以所攜帶之西瓜刀連同刀套
、刀鞘揮砍圍捕之朱孝毅，當場施以強暴等情，並未明白認定扣
案彼等用以犯強盜、搶奪罪之西瓜刀、全罩式安全帽究屬何人所
有，理由捌、卻說明扣案之西瓜刀一把，為甲○○所有，供犯加
重強盜罪所用之物，依法於上訴人等三人所犯加重強盜罪宣告沒
收。扣案之安全帽一頂，係丙○○所有，供犯加重搶奪罪所用之
物，依法併於乙○○、丙○○所犯之準加重強盜罪、加重搶奪罪
宣告沒收等語，顯失依據。又上訴人等三人均否認扣案之西瓜刀
及全罩式安全帽係彼等所有（見原審更(三)卷(二)第四四頁正面），
原判決復未敘明憑以認定扣案西瓜刀係甲○○所有，全罩式安全
帽係丙○○所有之證據及理由，自有未合。而扣案西瓜刀一把，
係乙○○搶奪高麗雲財物逃逸時，掉落在現場，原判決認該西瓜
刀與上訴人等三人所犯前開加重強盜罪（即強盜紅村坊服飾店部
分）所用之西瓜刀係同一把，而附隨於該加重強盜罪主刑併予宣
告沒收，但未敘明其認定扣案西瓜刀亦係強盜紅村坊服飾店所用
之兇器之理由，且對於甲○○、乙○○強盜時及乙○○搶奪時所
戴之全罩式安全帽何以不予宣告沒收，未加論述說明，亦嫌理由
欠備。(二)、採為判決基礎之證據資料，必須經過調查程序，而顯
出於審判庭者，始與直接審理主義相符合，否則其所踐行之訴訟
程序，即屬違背法令。本件原審採為判決基礎之重要證據即扣案
丙○○所戴之全罩式安全帽一頂，既附隨於乙○○準強盜罪及丙
○○加重搶奪罪主刑諭知沒收，但依原審審判筆錄之記載，原審
於審判期日調查證據時，未依規定將該項證物向上訴人等提示調
查，給予辨識、辯解之機會，逕採為乙○○、丙○○不利認定之
依據，其所踐行之訴訟程序難謂適法，並有應於審判期日調查之
證據未予調查之違法。上訴人等上訴意旨分別指摘原判決不當，
尚非全無理由，應認原判決仍有撤銷發回更審之原因。
據上論結，應依刑事訴訟法第三百九十七條、第四百零一條，判
決如主文。
中　　華　　民　　國　九十六　年　 十一 　月　二十九　日
                      最高法院刑事第十二庭
                          審判長法官  洪　文　章
                                法官  王　居　財
                                法官  郭　毓　洲
                                法官  黃　梅　月
                                法官  邱　同　印
      本件正本證明與原本無異
                                      書  記  官
中　　華　　民　　國　九十六　年　 十二 　月　　四　　日
                                                      Ｋ
